【裁判字號】    97,交抗,300
【裁判日期】    970613
【裁判案由】    聲明異議
【裁判全文】
臺灣高等法院高雄分院刑事裁定         97年度交抗字第300號
抗  告  人  交通部公路總局高雄區監理所
法定代理人  陳新彬
受處分人
即異議人    甲○
上列抗告人因受處分人違反道路交通管理處罰條例聲明異議案件
，不服臺灣高雄地方法院97年度交聲字第464 號民國97年4 月30
日裁定，提起抗告，本院裁定如下：
    主  文
抗告駁回。
    理  由
一、抗告意旨略以：本件設於高雄縣鳥松鄉○○路台亞加油站處
    之感應式線圈測速設備（下稱系爭感應式線圈測速設備），
    雖因經濟部標準檢驗局尚無檢驗之設備，致內政部警政署於
    民國97年1 月17日通報各單位即起暫停使用，然該項測速設
    備皆經生產國製造廠與原製造國檢驗認可，其式樣認可證書
    除經外交部駐外機構驗證屬實外，亦經各法院公證處認證，
    不僅準確性並無問題，其適法性及公信力亦無疑義。為加強
    道路交通管理，維護交通秩序，確保交通安全，爰請撤銷原
    裁定，更為適法之裁定等語。
二、經查：
  (一)按度量衡法第5 條規定：「為確保交易安全、維護大眾安全
    健康及環境保護，主管機關得就供交易、證明、公務檢測、
    環境保護、公共安全、醫療衛生有關之度量衡器，指定為法
    定度量器。故於度量衡器檢定檢查辦法第3 條第1 項第7 款
    即規定公務檢測用雷達測速儀及公務檢測用雷射測速儀（光
    達式）為應經檢定之法定度量衡器。而本件違規事件之系爭
    感應式線圈測速設備雖未經列為法定度量器，然衡諸該條文
    之意旨，就與大眾有關之公務檢測儀器應經國家專責機關檢
    定，以昭公信。
  (二)查本件受處分人所有之車牌碼號3032-XJ 號自用小客車，於
    96年11月11日14時24分許，行經限速70公里之高雄縣鳥松鄉
    ○○路台亞加油站處，因行車速度經系爭感應式線圈測速設
    備感測為每小時83公里，而予以照相後為警舉發，嗣並經抗
    告人裁處受處分人罰鍰新臺幣1,600 元之事實，為受處分人
    所不爭執，並有照片2 紙及抗告人97年2 月21日高監自裁字
    裁80-NJ0000000號裁決書附於原審卷可稽。上開感應式線圈
    測速設備於瑞士製造後，曾經瑞士電力及環境度量衡部於89
    年檢驗合格，而於92年間我國道路交通主管機關採購進口時
    ，並曾經臺灣臺北地方法院公證人認證等情，雖有原審卷附
    之高雄縣政府警察局97年3 月14日高縣警交字第0970074362
    號函附之試樣認可證書可佐，而堪信該測速設備於使用初始
    ，確具相當之準確性，惟該測速設備自採購進口迄本件測速
    時間既已約4 年，若自瑞士電力及環境度量衡部檢驗合格之
    日起算，距本件測速時間更逾7 年，足見該儀器使用期間已
    久；參以高雄縣政府警察局就系爭感應式線圈測速設備換裝
    底片時，固皆依據操作手冊進行檢查，且迄至96年11月8 日
    換裝底片，並無故障紀錄，功能運作正常等情（此亦有上揭
    高雄縣政府警察局97年3 月14日高縣警交字第0970074362號
    函可稽），惟抗告人迄未舉證證明其就系爭感應式線圈測速
    設備曾定期檢測校正其準確性乙節，則於該感應式線圈測速
    設備於使用時間已久，且無定期檢測校正其準確性之情形下
    ，其測量是否準確，誠非無疑。
  (三)再者，原審卷附之內政部警政署97年3 月24日警署交字第09
    70044945號函示內容表示：「感應式線圈測速設備自民國65
    年起開始使用，已沿用30多年，因經濟部標準檢驗局尚無檢
    驗感應式線圈測速之設備，致無法檢定，惟採購及使用該項
    設備，均要求必須有生產國製造廠或其他檢驗單位準確性認
    證之證明文件，以確保其準確性。…前揭說明，雖感應式線
    圈測速設備其適法性及準確性並無問題，公信力亦無疑義，
    惟為符合時代潮流及顧及民眾感受，內政部警政署已於97年
    1 月17日通報各單位即起暫停用，俟檢定、檢校等管理機制
    建立後，再行研議使用」。顯見交通違規之舉發機關對此種
    測速儀器之準確性自身亦存有懷疑，以致停用，自難期他人
    信賴其公正性；且觀之上開函示內容：「至停止使用後已舉
    發與未舉發案件，處理規定為：各警察機關已製單未郵寄及
    完成舉發之案件，依法院案例裁定見解，若無具體事證顯示
    各該感應線圈測速設備所取得之數據有失真之情事，違規人
    如有不服、爭議，應依『道路交通管理處罰條例』第8 條、
    第9 條及『違反道路交通管理事件統一裁罰基準及處理細則
    』第40條規定，於裁決前向處罰機關提出陳述，有證據者（
    例如行車資料）可一併檢附。至於已拍照未製單或已製單未
    郵寄而存有爭議之案件，為避免民眾爭議及減少行政機關處
    理陳述案件之人、物力資源浪費，各警察機關不再舉發。」
    則抗告人於97年1 月17日以後，係以是否已製單或郵寄等偶
    然之作業因素，而決定是否予以舉發，此是否合乎公平原則
    ，亦非無疑。
三、綜上所述，系爭感應式線圈測速設備之準確性既有所疑義，
    而舉發機關又未能充分舉證證明其測速之正確性，則本件受
    處分人是否確有違規事實，實有合理之懷疑存在，尚難遽認
    其確有超速違規之事實。從而，抗告人遽對受處分人為前開
    裁決，即難認為允當，而應予以撤銷。雖原審認受處分人應
    不罰之理由，與本院審理認定不罰之理由有異，惟結論則無
    二致，應予維持。抗告人仍執前詞提起抗告，自無足取，抗
    告為無理由，應予駁回。
據上論結，應依道路交通案件處理辦法第26條，刑事訴訟法第41
2條，裁定如主文。
中    華    民    國    97    年    6     月    13    日
              刑事第一庭    審判長法  官  翁慶珍
                                  法  官  莊崑山
                                  法  官  徐美麗
以上正本證明與原本無異。
不得再抗告。
中    華    民    國    97    年    6     月    13    日
                                  書記官  賴梅琴


司法院資訊處製作；財團法人民間司法改革基金會備份。
